# 请教陈版：并表条件

提问人：airbit 时间：2012-11-14 10:19:00
陈版，您好！
我们有一公司出于融资需要，和基金公司成立合资公司，我方控股，但股东会以下条款需要一致通过： （ 1 ） 决定公司的经营方针和投资计划； （ 2 ） 审议批准公司的财务预算方案，决算方案； （ 3 ） 审议批准公司的利润分配方案和弥补亏损方案； 请问这几项是否影响对企业财务和经营政策的控制？是否就确认为不能控制？
我们主要有以下疑问： 1 、如果并表条件如此严格，是否很容易就形成表外融资？ 2 、原主要关注董事会中的条款，认为股东会不会对日常经常造成影响。这个该如何判定与区分？是否有什么可操作的指引？
谢谢陈版！

回答人：chenyiwei
回复 airbit 的帖子
和基金公司、信托公司等合作融资，在考虑对子公司控制权的影响问题时，需要考虑的是：“股东会以下条款需要一致通过”中基金公司或信托公司持有的表决权是保护性权利还是实质性参与权利？
在很多情况下，基金公司、信托公司的投资是享受保本和固定收益保障的，例如不论被投资公司的经营状况如何，每年均可享受固定的分红；到规定期限届满时，控股股东（或被投资企业）有义务回购基金、信托所持有的股权，且回购价格是按照原先的投资额加上按一定比例计算的利息，而不是与回购时标的股权的公允价值挂钩；等等。这种情况下基金、信托的投资实质上是债务融资，不承担被投资企业经营状况变动导致的剩余净资产中的风险和报酬。在此情况下，基金、信托等应该是没有动力积极参与被投资公司的财务、经营决策的，其持有这些表决权更多是一种保护性权利，旨在对可能损害其既有利益的议案投反对票，以保护其自身既有利益的实现。这种情况下基金、信托持有的表决权属于“保护性权利”，对控制权的判断不产生影响。

回答人：chenyiwei
回复 airbit 的帖子
因为无论是控制、共同控制还是重大影响，都要求能够凭借所持有的决定权、否决权或者参与权获取相关的经济利益。而在保本、固定收益保障的情况下，表决权无论如何行使都不会给信托或者基金带来额外的经济利益，只是为信托或者基金实现其既有的保本、固定回报的经济利益提供了更高程度的保障而已。
区分“保护性权利”和“实质性参与权利”在US GAAP中早已有论述。明年IFRS 10取代IAS 27中关于合并报表的规定后，这一规定将正式被纳入IFRS的体系，并随着中国准则与IFRS的持续趋同承诺，对中国准则产生影响。

提问人：airbit 时间：2012-11-14 15:18:53
回复 chenyiwei 的帖子
谢谢陈版！
准则或IFRS中是否有相关的指引？想找个比较权威的规定。 计学撮要中有也行，谢谢！

回答人：chenyiwei
《计学撮要》P305～ 309 ：子公司引入信托参股对合并财务报表范围和合并财务报表编制方法的影响。

提问人：mlccpa 时间：2012-11-15 23:35:10
注入您，说错啦，祝福您

回答人：chenyiwei
谢谢！

提问人：woshiguanggao 时间：2018-06-21 11:53:22
陈版，如果一家公司，股东A拥有股东会、董事会的多数表决权，股东会、董事会年度召开次数较少，但是管理层团队全是另外一个股东B派出，这种情况下股东A能否并表这家公司？

回答人：chenyiwei
如果管理层团队必须对股东会、董事会负责，B不能直接对其派驻到该被投资公司的人员下达指令，则这种情况下还是认可A控制被投资企业。（如果没有其他需考虑的特殊因素）

提问人：woshiguanggao 时间：2018-07-04 19:39:51
陈版，这个直接对其派驻到该被投资公司的人员下达指令怎么理解呢？被投资公司的业务系统用的是B公司的，相关规章制度、审批流程是参照B公司的，可以这样理解被投资公司的管理团队在进行重大决策时会先上报B公司，B公司审批后，再上被投资方的董事会、股东会，这样子是否理解B能直接下达指令呢？A掌控股东会、董事会，正常情况下基于对对B及B派出的管理团队的信任，不会提出否定意见，但是拥有公司章程赋予的法定权力，在特殊情形下（如A、B发生冲突时），A是可以行使对议案的否定权力的。

回答人：chenyiwei
“拥有公司章程赋予的法定权力，在特殊情形下（如A、B发生冲突时），A是可以行使对议案的否定权力的”仍表明A保留了最终决定权，因此是具有控制权的。

提问人：woshiguanggao 时间：2018-07-05 14:00:56
但是实际观察公司经营，尚未发生过A在股东会、董事会提出否定意见的，公司的大大小小事情都是B派出的管理团队在负责。A没有实际参与公司经营，由于信息不对称存在，A的权利很可能被管理团队架空，而A自己本身也清楚这个事实。那么，新合并财务报表准则出来后，是否对于控制的判断还是主要关注权利的拥有，而不考虑权利的实际行使？

回答人：chenyiwei
除了基于表决权以外的其他情形认定控制的情况以外，其他基于表决权认定控制权的情况还是强调权力的拥有而不是实际行使。